【裁判字號】    90,上訴,943
【裁判日期】    900807
【裁判案由】    懲治盜匪條例
【裁判全文】
臺灣高等法院臺中分院刑事判決                    九十年度上訴字第九四三號
    上  訴  人
    即  被  告  戊○○
    指定辯護人  本院公設辯護人  甲○○
右上訴人因懲治盜匪條例案件，不服臺灣臺中地方法院八十九年度訴字第一七二三號
中華民國九十年一月三十一日第一審判決（起訴案號：臺灣臺中地方法院檢察署八十
九年度偵字第八○六七號），提起上訴，本院判決如左：
      主  文
上訴駁回。
      事  實
一、戊○○自民國（下同）八十九年三月一日起在台中市○○○街○段一三九號地下
    一樓黃柏蒼（另案審理）開設之「月桂冠酒店」，為該店介紹坐檯小姐，竟與黃
    柏蒼及其所雇用之服務生陳閔揚、陳佳文（均另案審理）亦為該店仲介坐檯小姐
    抽取佣金之徐唐彬（另案審理）等人，基於意圖為自己不法所有之共同犯意聯絡
    ，謀議在酒店外拉客，於結帳時虛漲消費額，倘顧客不願如數支付，即以強暴、
    脅迫之方式，致使不能抗拒而強取顧客之財物，或迫令顧客簽發鉅額之本票交付
    ，以謀取不法利益。八十九年三月十一日凌晨零時五十分許，乙○○、丁○○二
    人行經台中市○○路與大雅路口，經介紹進入「月桂冠酒店」消費，不久後認為
    有異，於同日凌晨一時五分許欲結帳離去，當時實際之消費額僅新台幣（下同）
    二千五百元，卻被虛漲為四萬七千五百元，並由徐唐彬要求付款未果後，告知黃
    柏蒼處理。黃柏蒼遂與戊○○、徐唐彬、陳閔揚、陳佳文，及綽號「阿倫」、「
    小偉」、「阿仁」、「阿昌」等不詳姓名成年男子，基於前述犯意之聯絡，陸續
    進入包廂內，陳閔揚先稱：「我們出面要加五萬元」，共同仗勢脅迫乙○○、丁○○付款，乙○○二人不從，戊○○等人即聯手持二支球棒、鐵製煙灰缸（未扣
    案）共同加以圍毆，使乙○○受有左上眼瞼瘀腫、左肘部挫傷、瘀腫等傷害（丁○○未提出傷害告訴），並恫稱：「你們是要手斷，還是要吃子彈」，戊○○、
    「阿倫」亦聲稱：「我們是在跑路，最好把錢拿出來」等語，脅迫乙○○、丁○○付款，致使乙○○、丁○○無法抗拒後，強取乙○○皮包內之現金三千二百元
    、機車駕駛執照，及丁○○皮包內之現金五百元、軍用汽車駕駛執照等財物；戊○○等人基於前述意圖為自己不法所有之共同犯意聯絡，又脅迫乙○○簽發面額
    五十萬元本票、和解契約書各一件，脅迫丁○○簽發七十萬元之本票、和解契約
    書各一件，且令乙○○、丁○○互相在對方本票上簽名擔任共同發票人、在和解
    契約書上簽名為連帶保證人；戊○○等人並進而基於意圖供行使之用之共同犯意
    聯絡，同時迫令乙○○在其本票、和解契約書上偽造其父吳錦城為共同發票人、
    共同立約人，迫令丁○○在其本票、和解契約書上偽造其母胡叔珠為共同發票人
    、共同立約人，再交給戊○○等人收執，藉以取得對乙○○、丁○○、吳錦城、
    胡叔珠之債權，足以生損害於吳錦城、胡叔珠。迨至同日凌晨四時三十分許，戊○○與黃柏蒼等人同意乙○○、丁○○離去，但要求其等籌出二十萬元換回一張
    本票，或籌出五十萬元換回二張本票，且留下丁○○之行動電話號碼聯絡。嗣黃
    柏蒼先為警於同日下午三時十分許，在台中市○○路忠明國小後門附近查獲；徐
    唐彬、陳佳文則於同日下午四時三十分許，在台中巿西屯路與英才路口，為警查
    獲，並從徐唐彬身上扣得乙○○之機車駕駛執照、乙○○所簽寫之和解書各一件
    ；八十九年三月十二日凌晨三時三十分許，警方在臺中縣大里市○○路二八五巷
    五十五弄七號查獲陳閔揚，自其自小客車內扣得陳閔揚所有，持以毆打乙○○、
    丁○○所用之球棒二支，再由陳閔揚帶同警方至台中縣大里市○○路一七一號前
    二○六號保險櫃內，查獲乙○○所簽發之面額五十萬元本票、丁○○所簽發面額
    七十萬元本票及和解書各一紙；而戊○○則至八十九年七月六日，始為檢察官當
    庭逮捕。
二、案經乙○○告訴及台中巿警察局第一分局報請臺灣臺中地方法院檢察署檢察官偵
    查起訴。
      理  由
一、訊據上訴人即被告戊○○固坦承為「月桂冠酒店」介紹坐檯小姐，亦有於乙○○
    、丁○○當日前往消費時在場，惟矢口否認有何共同強盜犯行，辯稱：伊當日僅
    介紹小姐前往坐檯，其餘時間均留在酒店內之大廳，並無進入乙○○等人之包廂
    ，亦未對乙○○、丁○○施暴或脅迫其等開立本票、出具和解書，絕無起訴意旨
    所載之犯行，伊只是受「月桂冠酒店」負責人黃柏蒼所託，而帶同被害人打電話
    籌錢云云。
二、但查：被告戊○○前揭虛漲消費額，共同以強暴、脅迫之方式，致使被害人乙○○、丁○○不能抗拒而強取財物，並迫令開立本票、出具和解書之事實，業據被
    害人乙○○、丁○○於警訊時、偵查中指訴甚詳，並於原審到庭指認被告戊○○
    當天確在酒店包廂內對其施強暴、脅迫，強行取走財物，並迫令其等簽立前述本
    票及和解契約書無誤。又被害人乙○○、丁○○當天之實際消費額僅二千五百元
    ，亦據當時在「月桂冠酒店」擔任會計之許瑞蘭，在原審八十九年度訴字第一一
    一二號案於八十九年六月十三日審理時，結證明確。共同被告黃柏蒼、陳閔揚、
    徐唐彬、陳佳文等人亦於八十九年三月二十八日警訊時、同年四月十三日檢察官
    偵查中證稱被告戊○○確有參與上述犯行無異，足見被害人乙○○、丁○○前開
    指訴尚非子虛。此外，復有經警查獲之本票二紙、和解書二份，被害人乙○○之
    驗傷診斷書一件、乙○○領回駕照之贓物領據一紙在卷可稽，及球棒二支扣案佐
    證。事證明確，被告戊○○否認犯行，所為前述辯解，無非卸責之詞，不足遽採
    ，其犯行洵堪認定。
三、核被告戊○○所為，係犯懲治盜匪條例第五條第一項第一款之意圖為自己不法所
    有，以強暴、脅迫致使不能抗拒而取他人之物罪，刑法第三百二十八條第二項之
    強盜得利罪、第二百零一條第一項之偽造有價證券罪、第二百十條之偽造私文書
    罪。其在前開本票、和解契約書上所偽造「吳錦城」、「胡叔珠」署押之行為，
    乃偽造有價證券及私文書之階段行為，均不另論罪。其與黃柏蒼、徐唐彬、陳閔
    揚、陳佳文、「阿倫」、「小偉」、「阿仁」、「阿昌」等人間，具有犯意聯絡
    及行為分擔，應論以共同正犯。其利用乙○○、丁○○二人，偽造吳錦城、胡叔
    珠開立之本票及和解契約書，構成間接正犯。其以一個強盜行為劫取乙○○、丁○○之財物，又迫令乙○○、丁○○簽具本票、和解契約書，以取得對乙○○、
    丁○○之債權，係同時觸犯懲治盜匪條例第五條第一項第一款之罪及刑法第三百
    二十八條第二項之強盜得利罪，構成想像競合犯，應依刑法第五十五條之規定，
    從重論以懲治盜匪條例第五條第一項第一款之一罪。又其以一行為同時迫令乙○○、丁○○二人，對吳錦城、胡叔珠所犯偽造有價證券、偽造私文書罪，亦均構
    成想像競合犯，依刑法第五十五條之規定，各應以一罪論。至其所犯懲治盜匪條
    例第五條第一項第一款之罪、刑法偽造有價證券罪、偽造私文書罪等三罪間，具
    有方法結果之牽連關係，為牽連犯，依刑法第五十五條之規定，應從較重之懲治
    盜匪條例第五條第一項第一款之罪處斷。
四、原審以被告戊○○犯行明確，而適用懲治盜匪條例第五條第一項第一款、第八條
    ，刑法第二十八條、第二百零一條第一項、第二百零五條、第二百十條、第二百
    十九條、第三百二十八條第二項、第五十五條、第三十八條第一項第二款、第三
    款，罰金罰鍰提高標準條例第一條前段之規定，並審酌被告年紀尚輕，體格壯碩
    ，卻捨正途不就，藉暴力圍事謀生，不僅造成乙○○、丁○○之損害，亦危害社
    會治安，及其犯後已與乙○○、丁○○達成和解，有和解書一份在卷可查等一切
    情狀，判處有期徒刑柒年陸月。並將扣案以吳錦城、胡叔珠名義所偽造發票日均
    為八十九年三月十日，票號依序為：三一八○五二、三一八○五三號，面額各係
    五十萬元、七十萬元之本票二張，依刑法第二百零五條之規定沒收；乙○○及丁○○和解契約書上偽造之「吳錦城」、「胡叔珠」署押各一枚，依刑法第二百十
    九條之規定沒收；乙○○及丁○○以其名義所出具之本票、和解契約書各二件，
    係被告等因前述犯罪所得之物，依刑法第三十八條第一項第三款之規定，諭知沒
    收；另球棒二支乃共同被告陳閔揚所有，供與被告共同圍毆乙○○等人所用之物
    ，依刑法第三十八條第一項第二款之規定沒收；至被告盜匪所得之機車駕駛執照
    、軍用汽車駕駛執照，已分別發還乙○○、丁○○，有贓物領具二紙在卷可憑，
    另強取自乙○○之現金三千二百元、丁○○之現金五百元，因雙方已和解歸還，
    則說明不另諭知發還被害人。其認事用法，核無違誤，量刑亦屬允當適中，被告
    否認犯罪，上訴意旨指摘原審判決不當，顯無理由，應予駁回。
五、公訴意旨另以：被告戊○○毆打乙○○，致其受有左上眼瞼瘀腫、左肘部挫傷、
    瘀腫等傷害，亦涉有刑法第二百七十七第一項之傷害罪嫌。按告訴乃論之罪，其
    告訴經撤回者，應諭知不受理之判決，刑事訴訟法第三百零三條第三款定有明文
    ；又刑法第二百七十七條第一項之傷害罪，依同法第二百八十七條前段之規定係
    屬告訴乃論之罪。茲告訴人乙○○業於八十九年十月十一日向原審具狀撤回對於
    被告傷害罪之告訴，此有其撤回告訴狀附卷可稽，依上開刑事訴訟法之規定，本
    應諭知不受理之判決。惟因公訴人係以此部份傷害犯行，與前開論罪科刑部分具
    有牽連犯之裁判上一罪關係起訴，故無庸另為公訴不受理之判決。
六、據上論斷，應依刑事訴訟法第三百六十八條，判決如主文。
七、本案經檢察官丙○○到庭執行職務。
中      華  民      國      九十    年      八      月      七      日
                                  臺灣高等法院臺中分院刑事第九庭
                                        審判長法  官  陳  筱  珮
                                              法  官  趙  春  碧
                                              法  官  古  金  男
右正本證明與原本無異。
如不服本判決應於收受送達後十日內向本院提出上訴書狀，其未敘述上訴之理由者並
得於提起上訴後十日內向本院補提理由書（均須按他造當事人之人數附繕本）。
                                              書記官  陳  妙  瑋
中      華      民      國     九十      年      八       月     八     日
附錄論罪科刑法條
刑法第二百零一條第一項：
意圖供行使之用，而偽造、變造公債票、公司股票或其他有價證券者，處三年以上十
年以下有期徒刑，得併科三千元以下罰金。
刑法第二百十條：
偽造、變造私文書，足以生損害於公眾或他人者，處五年以下有期徒刑。
刑法第三百二十八條：
意圖為自己或第三人不法之所有，以強暴、脅迫、藥劑、催眠術或他法，至使不能抗
拒，而取他人之物或使其交付者，為強盜罪，處三年以上十年以下有期徒刑。
以前項方法得財產上不法之利益或使第三人得之者，亦同。
懲治盜匪條例第五條第一項第一款：
有左列行為之一者，處無期徒刑或七年以上有期徒刑：
一、意圖為自己或第三人不法所有，以強暴、脅迫、藥劑、催眠術或他法，致使不能
    抗拒，而取他人之物或使其交付者。
附表：
編號  物品名稱
(一)    以吳錦城、胡叔珠名義所偽造發票日均為八十九年三月十日，票號依序為：三
      一八○五二、三一八○五三號，面額各係五十萬元、七十萬元之本票二張。
(二)    乙○○及丁○○和解契約書上偽造之「吳錦城」、「胡叔珠」署押各一枚。
(三)    乙○○及丁○○以其名義所出具之本票、和解契約書各二件。
                                                                        Ｆ


司法院資訊處製作；財團法人民間司法改革基金會備份。
